臺灣新北地方法院刑事判決
111年度易字第88號
公  訴  人  臺灣新北地方檢察署檢察官
被      告  何汶璇



上列被告因業務侵占案件，經檢察官提起公訴（110年度偵字第2
5233號），本院判決如下：
    主  文
何汶璇無罪。
    理  由
一、公訴意旨略以：被告何汶璇為江宏昱所設立位於新北市○○區
    ○○路○段00巷00弄00號之「鴨香煲鴨血豆腐店」員工，並負
    責保管店內之零用金，竟意圖為自己不法之所有，基於業務
    侵占之犯意，於民國110年3月24日15時39分許，擅自將店內
    用於繳納貨款及兌換零錢之零用金新臺幣（下同）2,000元
    ，挪作他用而侵占入己。因認被告所為，涉有刑法第336條
    第2項之業務侵占罪嫌。
二、按犯罪事實應依證據認定之，無證據不得認定犯罪事實，又
    不能證明被告犯罪者，應諭知無罪之判決，刑事訴訟法第15
    4條第2項、第301條第1項分別定有明文。次按刑法上之侵占
    罪係以行為人意圖為自己或第三人不法之所有，而侵占自己
    合法持有他人之物為構成要件。如行為人僅將持有物延不交
    還或有其他原因致一時未能交還，既缺乏主觀要件，即難遽
    以該罪相繩（參照最高法院68年台上字第3146號判決意旨）
    。再按被害人之指訴，係以使被告受刑事訴追為目的，是以
    被害人之指訴為證據方法，除其指訴須無瑕疵，且應有查與
    事實相符之佐證，始得資為判決之基礎（最高法院52年台上
    字第1300號、61年台上字第3099號判決意旨參照）。
三、公訴人認為被告涉有上開業務侵占犯嫌，係以告訴人江宏昱
    偵查中之指訴，及卷附之通訊軟體LINE對話紀錄擷圖為其主
    要證據。訊據被告何汶璇堅決否認有何業務侵占犯行，辯稱
    ：動用零用金這件事情，我有先打電話再傳訊息給他我才動
    用。而且另外還有水錢的事情，那個是他原本應該要給我的
    ，他在做娃娃機博弈機台，夾出來可以換錢，我幫他代收，
    代收一個要付對方700元，零用金就是用來付這個的錢，我
    每代收一個可抽成20元或30元，「鴨香煲鴨血豆腐店」在娃
    娃機店的門口。那時候我沒有做是24日的事情，全部扣下來
    我也只領到100元，他有扣我兩天曠職，一天是我說不做的
    那天，另外一天是有一次我跟他請假，他把那天也算成曠職
    ，一天曠職扣三天的錢，最後等於扣六天的錢，包括那2,00
    0元也是扣在裡面，都是當天的事情。那時候我有跟他講，
    他也有同意要讓我請假，也沒有跟我說要算曠職，我不知道
    他為什麼這樣說，但我記得那天我有打電話跟他請假。離職
    前一天我有跟他預支薪水1,000元，他只有給我300元，就是
    夠我吃飯的錢，在這之前我總共跟他預支了1萬多元，離職
    當月的薪水我記得是17或18天，不是16天，是用日薪計算沒
    錯，我是跟他預支1萬多元，我那時有跟他講說你就一次算
    進去，他中間還說那2,000元不用扣在裡面，我說你就一次
    算清楚就好，不要後續再有的沒的，因為離職的時候我們搞
    得蠻難看的，所以我不想要他後續又來找麻煩，我都叫他算
    清楚，那天我到的時候他就是一直吼，吼到鄰居都跑下來說
    可以小聲一點嗎？他不可能不把那2,000元算進去。我記得
    傳訊息給他是早上的事情，我動他的錢一定是有事先跟他說
    ，可是他都沒有回應我或是怎樣。我後來計算我的薪水，我
    應該還能再領1、2千元，告訴人不願意給我，我就去檢舉他
    違反勞動法規，他會來告我就是這個原因，我沒有侵占的意
    思，我認為可以用我的薪水去扣抵，如果我要侵占他的錢，
    我就不會過去跟告訴人結算薪水等語。
四、經查：　　
⒈依卷內被告何汶璇與告訴人之通訊軟體對話觀之，被告於110年
  3月24日下午13時39分曾以簡訊告知告訴人稱「宏哥，因為我
  回家，我媽媽跟我拿繳手機電話費的錢，我有先跟你拿零用金
  的2000，昨天我回去的時候，她有傳訊息給我，還有傳簡訊的
  截圖」、「我有跟你說」等語（見110年度偵字第25233號卷第
  35頁之對話翻拍照片），顯示被告於前一日將告訴人置於被告
  處之零用金中之2000元挪用，繳納其母親之電話費用一節，並
  無何心虛，亟欲掩飾之反應，則被告主觀上是否具有不法所有
  之意圖，確屬有疑。被告於通訊軟體對話中復稱「如果你要這
  種方式對我，那你就去報，我沒辦法阻止你，我是你的員工，
  你把零用金放我這很正常，結果你現在翻臉不認人，...我會
  動用零用金，是因為我預支300，我媽突然拿電話費的錢，才
  會先拿零用金2000，在拿的時候我就傳訊息跟你說了，我完全
  沒有偷你錢的意思，我在你那的薪水還是正的」等語（見同上
  卷），顯示被告曾事先告知告訴人挪用零用金繳納電話費之事
  ，並欲以薪資扣抵，被告主觀上尚無不法意圖。
⒉告訴人江宏昱於本院訊問時證稱：我印象中何汶璇當月的上班
  日期是16天，如果按照我們的約定，何汶璇當月就不是適用月
  薪而是適用日薪的員工，何汶璇上班一直到離職前一天，已經
  預支9000多元的薪水，等於何汶璇當月薪水只剩6000元，加上
  何汶璇中間上班時間有曠職，所以扣完薪水跟預支。當天算完
  薪水後，有給她100元，是因為換算她的薪水跟她的出缺勤狀
  況，再扣掉她的預支等語（見本院卷第45頁），則依告訴人上
  開計算被告該月薪資方式，被告於110年3月間共上班16天，依
  一天1000元計算，被告該月應領取16000元薪水，扣除預支900
  0餘元，被告尚有6000元之薪資可領取，則被告預估其尚有薪
  資可供扣抵，因而事先挪用零用金以繳納電話費，顯示被告主
  觀上並無不法所有之意圖，雖告訴人嗣後稱該2000元挪用之部
  分，尚未扣除云云，然告訴人既已於通訊軟體中與被告發生口
  角爭執，告訴人並要求被告前來結算薪資，被告並於該日親至
  告訴人處所結算薪資，並僅領取100元，衡情而論，則告訴人
  焉有不予扣抵之理？是告訴人所述，與常情不符，殊難採信。
⒊被告於110年3月24日下午13時39分與告訴人簡訊稱「還有水錢
  的事，那個女生也是拿你的錢回腰，她也有抽水錢，你會說你
  愛給就給，不給就不給，可是你那時候告訴我的事，今天都是
  拿你的錢回，不是拿我自己的，....水錢你有打算要給我嗎?
  」等語（見偵查卷第35頁背面），顯示被告主觀上尚認為有水
  錢可供領取，告訴人於本院訊問時亦稱「半段水錢的部分，是
  因為我們如果人不在，會請左鄰右舍幫忙，幫忙兌換一次會支
  付20-30元不等的費用，之前是請我前員工幫忙，所以何汶璇
  訊息中提到的「之前的那個女生」，就是我之前的員工。之後
  何汶璇說零用金跟零錢盒她會拿過來，當天晚上她是請拉拉外
  送把鑰匙跟零錢盒交回來」等語（見本院第43頁），亦足認被
  告與告訴人雙方間就應否收取所謂「水錢」存在爭議，則告訴
  人單方面之計算薪資方式與侵占之指訴是否屬實，更非無疑。
五、綜上所述，檢察官所提出之上開證據，均不能證明被告有業
    務侵占之不法意圖，公訴人以告訴人江宏昱於偵訊中之證述
    及卷附通訊軟體對話截圖，逕推斷被告有業務侵占2000元款
    項之犯行，尚嫌速斷。本件依調查所得證據尚不足以證明被
    告有業務侵占前揭款項之不法所有意圖，本院對於卷內訴訟
    資料逐一剖析，參互審酌，仍無從獲得被告有罪之心證，而
    被告本無自證無罪之義務，則依上開說明，自應諭知被告無
    罪之判決。
據上論斷，應依刑事訴訟法第301 條第1 項，判決如主文。　　
本案經檢察官葉育宏提起公訴，由檢察官黃明絹到庭執行職務。
中　　華　　民　　國　　111 　年　　7 　　月　　7 　　日
             刑事第五庭 審判長 法　官胡堅勤
　　　　　　　　　
　　　　　　　　　             法  官賴昱志
　　　　　　　　　
　　　　　　　　　             法  官王筱維
　　　　　　　　　
以上正本證明與原本無異
如不服本判決應於送達後20日內向本院提出上訴狀
                                書記官　林蔚然
中　　華　　民　　國　　111 　年　　7 　　月　　7 　　日